臺灣桃園地方法院民事裁定　　　　　　　　96年度破字第24號
聲　請　人　兆豐資產管理股份有限公司
法定代理人　甲○○
相　對　人　庚○○
　　　　　　乙○○
　　　　　　丙○○
　　　　　　己○○
　　　　　　壬○○
　　　　　　戊○○
　　　　　　辛○○
　　　　　　癸○○
　　　　　　子○○○
　　　　　　卯○○
　　　　　　巳○○
　　　　　　丑○○
　　　　　　寅○○
　　　　　　辰○○
　　　　　　丁○○
上列當事人聲請宣告破產事件，本院裁定如下：
    主  文
聲請駁回。
聲請程序費用由聲請人負擔。
    理  由
一、本件聲請意旨略以：
  (一)相對人庚○○前因購地建築之需邀鄭盛登（已死亡，解除保
    證人責任）及相對人乙○○、丙○○、己○○、壬○○、戊○○、辛○○、癸○○、丁○○及鄧仁展（已死亡，由繼承
    人即相對人子○○○、卯○○、巳○○、丑○○、寅○○、
    辰○○繼承保證責任）為連帶保證人向台灣土地銀行股份有
    限公司（下稱土地銀行）借款新台幣（下同）5 億元。詎相
    對人庚○○自民國89年3 月26日後即停止繳息，迄今仍有本
    金338,967,803 元尚未清償，其餘相對人為連帶保證人，依
    法應負連帶清償之責。土地銀行於95年8 月17日將上開債權
    轉讓予聲請人。而主債務人庚○○之主要資產已遭其他債權
    人查封，可徵相對人庚○○無法清償債務，惟庚○○尚有坐
    落於桃園縣平鎮市○○○段234 之22地號土地，以公告現值
    計算其應有部分價值為949,572 元，雖不足以清償債務，惟
    仍足以構成破產財團，爰依破產法第57條及第58條第1 項規
    定聲請相對人破產云云。
二、按債務人不能清償債務者，得聲請法院宣告破產，破產法第
    57條、第58條雖規定甚明，惟「破產宣告後，如破產財團之
    財產不敷清償財團費用及財團債務時，法院因破產管理人之
    聲請，應以裁定宣告破產終止。」，破產法第148 條定有明
    文。是依上開法條規定意旨，如破產宣告後，破產財團之財
    產即己不敷清償最基本之財團費用及財團債務，則其他破產
    債權更無法受償，破產程序之進行已無必要，故法院應依聲
    請宣告破產終止。而破產固係對於債務人不能清償債務者宣
    告之，但法院就破產之聲請得依職權為必要之調查（破產法
    第63條第2 項），若債務人確係毫無財產，則破產財團即不
    能構成，至若破產財團雖勉可組成，然其破產財團之財產尚
    不足清償破產程序之費用（破產財團之管理費、變價及分配
    所生之費用、因破產債權人共同利益所需審判上之費用、破
    產管理人之報酬等），更遑論清償破產債權，參酌前開條文
    規定之意旨，即無進行破產程序之必要。
三、經查：
  (一)聲請人主張相對人即主債務人庚○○積欠338,967, 803元及
    利息、違約金等債務，相對人乙○○、丙○○、己○○、壬○○、戊○○、辛○○、癸○○、丁○○及第三人鄧仁展為
    連帶保證人，第三人鄧仁展於86年4 月17日死亡，子○○○
    、卯○○、巳○○、丑○○、寅○○、辰○○等6 人為其繼
    承人，及相對人庚○○之主要財產遭債權人查封強制執行等
    情，業據提出借據4 件、債權讓與聲明書1 件、戶籍謄本、
    土地登記簿謄本及相對人等財產目錄及財產歸屬資料清單暨
    94年度綜合所得稅各類所得資料清單等件附卷可稽。
  (二)相對人即主債務人庚○○部分：
    依聲請人所提出相對人庚○○之財產清單雖有不動產46 筆
    及租賃1 筆，惟其名下之不動產多坐落於特定農業區之共有
    土地，應有部分比例極小，處分不易，價值甚低。其中坐落
    於桃園縣平鎮市○○○段234 之22地號土地，以公告現值計
    算其應有部分價值雖有949,572 元，惟上開土地業經土地銀
    行設定本金最高限額926,400,000 元之抵押權，有聲請人提
    出之土地登記謄本1 件附卷可稽，是該土地之債權人對該土
    地有別除權，不依破產程序行使權利。扣除該不動產土地外
    ，相對人庚○○已無財產可構成破產財團。縱將庚○○上揭
    不動產勉於組成破產財團，然於土地變價前根本無財產可供
    支付破產財團之管理費、土地變價及分配所生之費用、因破
    產債權人共同利益所需審判上之費用、破產管理人之報酬等
    財團費用，破產程序無從進行，且僅徒增財團費用。且除該
    有別除權之土地外，其餘土地相對人庚○○所有應有部分比
    例極小，價值甚低且處分不易，已如前述，則縱經變價，亦
    不足以支付土地管理、變價、破產管理人之報酬等上述各項
    財團費用，遑論清償破產債權，若宣告破產，其他債權人更
    無利用該破產程序公平分配受償之可能。揆諸前開說明，本
    件並無對相對人庚○○宣告破產之實益。聲請人聲請宣告相
    對人庚○○破產，為無理由，應予駁回。
  (三)相對人即連帶保證人乙○○、丙○○、己○○、壬○○、戊○○、辛○○、癸○○、丁○○及第三人鄧仁展之繼承人子
    ○○○、卯○○、巳○○、丑○○、寅○○、辰○○部分：
    相對人乙○○、丙○○、己○○、壬○○、戊○○、辛○○
    、癸○○、丁○○及第三人鄧仁展之繼承人子○○○、卯○○、巳○○、丑○○、寅○○、辰○○等人係為上開債務之
    連帶保證人，雖依法律規定就庚○○之上開債務負連帶清償
    之責，惟破產程序並非以可能負擔之保證責任為依據，而是
    要計算對已經確定之債務不能清償而設，本件各連帶保證人
    之清償情形為何？各相對人應負擔之確定債務為何？聲請人
    並未提出更進一步之債權確認文件供本院參酌各相對人等確
    實係不能清償債務，僅以各相對人可能負擔之保證責任遽以
    計算，作為相對人不能清償之確定債務額，容屬有誤。從而
    ，聲請人聲請宣告相對人乙○○、丙○○、己○○、壬○○
    、戊○○、辛○○、癸○○、丁○○、子○○○、卯○○、
    巳○○、丑○○、寅○○、辰○○等人破產，為無理由，應
    予駁回。
四、依破產法第5 條，民事訴訟法第95條、第78條，裁定如主文
    。
中　　華　　民　　國　　96　　年　　5 　　月　　21　　日
                  民事第二庭    法　官　蔡寶樺
以上正本係照原本作成
如對本裁定抗告須於裁定送達後10日內向本院提出抗告狀，並繳
納抗告費新臺幣1,000元
中　　華　　民　　國　　96　　年　　5 　　月　　21　　日
                    　　　　　　書記官　謝至菁
┌────────────────────────────────────┐
│附表：                                                  96年度破字第24號│
├─┬─────┬────────┬────┬────┬─────────┤
│編│ 借款金額 │借    款    日  │ 借款人 │ 保證人 │備              註│
│號│（新台幣）│                │        │        │                  │
├─┼─────┼────────┼────┼────┼─────────┤
│1 │2億4千萬元│82年11月26日    │庚○○  │乙○○  │鄧仁展於86年4 月17│
├─┼─────┼────────┤        │丙○○  │日死亡，子○○○、│
│2 │6千萬元   │82年11月26日    │        │己○○  │卯○○、巳○○、鄧│
├─┼─────┼────────┤        │壬○○  │城敦、寅○○、鄧琇│
│3 │1億元     │84年8 月29日    │        │戊○○  │丹等6 人為其繼承人│
├─┼─────┼────────┤        │辛○○  │                  │
│4 │1億元     │86年3 月11日    │        │癸○○  │                  │
│  │          │                │        │丁○○  │                  │
│  │          │                │        │鄧仁展  │                  │
├─┴─────┴────────┴────┴────┼─────────┤
│借款金額合計為：5 億元                              │原債權人為台灣土地│
│尚欠本金合計為：338,967,803 元                      │銀行股份有限公司，│
│                                                    │嗣其於95年8 月17日│
│                                                    │將左列債權讓與予聲│
│                                                    │請人兆豐資產管理股│
│                                                    │份有限公司        │
└──────────────────────────┴─────────┘
